臺灣苗栗地方法院刑事判決　　　　　　　　　　　　　九十三年度易字第一六五號
　　公　訴　人　臺灣苗栗地方法院檢察署檢察官
　　被　　　告　卯○○
右列被告因恐嚇取財等案件，經檢察官提起公訴（九十二年度偵字第四七七二號、九
十三年度偵字第一二二一號）及移送併辦（九十三年度偵字第二０五七號），本院改
依簡式審判程序判決如左：
    主  文
卯○○共同連續意圖為自己不法之所有，以恐嚇使人將本人之物交付，處有期徒刑貳
年陸月。並應於刑之執行完畢後強制工作參年。扣案之起子壹支、手套壹雙、諾基亞
手機壹支（序號000000000000000）均沒收。
    事      實
一、卯○○為有犯罪習慣之人；前於民國九十二年五月十四日因犯竊盜罪，經臺灣桃
    園地方法院檢察署檢察官聲請法院簡易判決處刑，嗣經臺灣桃園地方法院簡易庭
    於同年六月三十日判處有期徒刑三月，同年八月十四日確定，至九十三年一月八
    日易科罰金執行完畢（未構成累犯）。
二、詎卯○○於前開案件繫屬法院審理中，仍不知悔改，竟與年籍不詳之綽號「阿德
    」、「海翠」等成年男子（未據起訴），共同基於意圖為自己不法所有之概括犯
    意聯絡，以竊取車輛為手段，恐嚇取財為目的之犯罪手法（俗稱「擄車勒贖」）
    ，先後於附表「竊盜車輛時間」、「犯罪地點」欄所示之時、地，連續由卯○○
    持客觀上對他人之生命、身體、安全具有危險性，可供兇器使用之起子一支，竊
    取丑○○等十八人之自用小客、貨車等共十八部（詳如附表所示，惟附表編號一
    及二十除外），並於每次竊得車輛後，隨即由卯○○或綽號「阿德」、「海翠」
    之人，於附表「恐嚇取財時間」欄所示之時間，以電話聯絡車主丑○○等人，出
    言恫稱：車子若要領回去，要匯款至指定帳戶內，不然就燒車等恐嚇言語，以此
    加害財產之事致車主心生畏懼，遂分別將新台幣（下同）一萬元至三萬五千元不
    等之款項，如數匯入指定帳戶內（詳如附表「匯款金額及帳號」欄所示），嗣於
    九十二年十二月九日凌晨二時五十分許，卯○○與該綽號「阿德」者共同至苗栗
    縣頭份鎮○○路五九二號前，由卯○○手戴手套一雙，持上開起子一支為工具，
    著手撬開乙○○所有車牌號碼三Ｊ─○四三五號自用小貨車之右邊車門（毀損部
    分未據告訴），侵入車內行竊，於尚未得手之際，為乙○○發覺報警查獲而予逮
    捕（綽號「阿德」者逃逸尚未歸案），並於卯○○身上扣得起子一支、手套一雙
    及丙○○、丁○○之駕駛執照、玉山銀行斗六分行、楊梅分行之金融卡各一張等
    物，始循線查悉上情（另於卯○○住處依法搜索後，扣得其所有供恐嚇取財使用
    之諾基亞手機一支，手機序號000000000000000）。
二、案經苗栗縣警察局頭份分局報告臺灣苗栗地方法院檢察署檢察官偵查起訴及移送
    併辦。
    理  由
一、程序方面：
    依本件起訴及併辦事實，被告卯○○所犯為刑法第三百二十一條第一項第三款、
    第三百四十六條第一項之罪，經核均屬刑事訴訟法第二百七十三條之一第一項所
    定死刑、無期徒刑、最輕本刑為三年以上有期徒刑以外之罪，亦非高等法院管轄
    之第一審案件，而被告於本院行準備程序中就起訴及併辦事實均為有罪之陳述，
    經告知被告簡式審判程序之旨並聽取當事人意見後，本院合議庭裁定由受命法官
    獨任進行簡式審判程序，合先敘明。
二、認定犯罪事實所根據的證據及理由：
    (一)被告卯○○於審理中自白前揭犯行不諱。
    (二)被害人丑○○、酉○○、申○○、午○○、丁○○、庚○○、壬○○、辰○○
      、癸○○、巳○○、未○○、張欄鶯、子○○、戊○○、辛○○、甲○○、己
      ○○、戌○○、乙○○等人之警詢筆錄：指述車輛被竊及遭恐嚇之情節。
    (三)扣案之丁○○貨車駕照一張（已發還被害人）：該駕照是被告於九十二年十二
      月九日凌晨行竊被逮捕時，於被告身上扣得之物，足證被告竊取丁○○車輛屬
      實。
    (四)扣案之ＮＯＫＩＡ手機一支（序號為000000000000000）：該
      手機是警方於九十三年一月十五日至被告住處搜索扣押所得，該手機曾使用0
      000000000、0000000000、0000000000等門號
      ，並以0000000000之門號撥打恐嚇電話給被害人，有相關之電話通
      聯紀錄在卷可資佐證（參見偵字第一二二一號卷第四七頁）。
    (五)扣案之起子一支、手套一雙：被告自白為供行竊所用之犯罪工具不諱。
    (六)被害人乙○○車輛被竊情形之照片七張。
    (七)被告所用之0000000000000號帳戶之申請書及交易資料一份（詳
      九十二年度偵字第四七七二號卷，第一○三至一○七頁）。
    (八)被告所用之0000000000000號帳戶之交易資料一份（詳九十三年
      度偵字第一二二一號卷，第六十六至七十頁）。
    (九)被告所使用0000000000門號之通聯紀錄：被告以該門號撥打恐嚇電
      話給被害人，有相關之電話紀錄可證。
    (十)贓物認領保管單一張（參見偵字第一二二一號卷第四０頁、第四三頁）、台灣
      中小企業銀行自動提款機交易紀錄一紙（同卷第四四頁）、車輛失竊報案資料
      一紙（同卷第四五頁）。
    (十一)由上述各節參互佐證，被告自白竊盜及恐嚇取財犯行，核與事實相符，應堪採
      信。事證明確，被告犯行堪以認定。
三、論罪科刑的理由：
    (一)核被告卯○○所為，係犯刑法第三百四十六條第一項之恐嚇取財罪、同條第三
      項、第一項之恐嚇取財未遂罪（如附表編號八、十七、十八、十九部分）；第
      三百二十一條第一項第三款之帶兇器加重竊盜罪、同條第二項、第一項第三
      款之帶兇器加重竊盜未遂罪（如附表編號二十部分）。
    (二)被告所犯恐嚇取財罪（含既遂、未遂）部分，與年籍不詳之綽號「阿德」、「
      海翠」等成年男子間，有犯意之聯絡，行為之分擔，均為共同正犯。所犯如附
      表編號二十之加重竊盜未遂罪部分，與年籍不詳之綽號「阿德」成年男子間，
      有犯意之聯絡，行為之分擔，均為共同正犯。至於被告其餘所犯刑法第三百二
      十一條第一項第三款之帶兇器加重竊盜罪部分，並無積極證據足資認定除被
      告帶兇器為竊盜行為外，另有其他共犯在場，且竊盜非必以帶兇器為之，
      從而有關加重竊盜之帶兇器部分之加重責任，自應由被告一人單獨負責，附
      此敘明。
    (三)被告先後所為多次恐嚇取財、帶兇器加重竊盜犯行，均時間緊接，罪名相同
      ，顯均係基於概括之犯意為之，均為連續犯，應依刑法第五十六條之規定各以
      一罪論，並依其中情節較重如附表編號六之恐嚇取財既遂、加重竊盜既遂罪處
      斷，且均加重其刑。
    (四)右開連續恐嚇取財及連續帶兇器加重竊盜二罪間，有方法結果之牽連關係，
      為牽連犯，應從一重之連續恐嚇取財罪處斷。
    (五)又原起訴事實雖僅及於附表編號一（被害人丙○○）、五（被害人劉文斌）、
      六（被害人周增祈）、十四（被害人子○○）、十五（被害人戊○○）、十六
      （被害人辛○○）、十七（被害人甲○○）等部分之犯罪事實，惟如附表其餘
      編號之犯行，既經檢察官移送併辦（九十三年度偵字第二０五七號），且經核
      與起訴部分有連續犯之裁判上一罪關係，即為起訴效力所及，本院自得併予審
      理。
    (六)次按連續犯、牽連犯之裁判上一罪案件，為「同一案件」，若前案業經判決確
      定，其裁判宣示前之犯行，即應為裁判之確定力所拘束，法院不得再重為審理
      。惟上開裁判之既判力，其效力範圍應以裁判宣示之日為準。若為裁判宣示後
      之行為，既本非該裁判所得審理之對象，法院自仍應予以論究，最高法院三十
      二年上字第二五七八號著有判例，可資參照。
      (1)本件起訴事實附表編號一之犯行，被告係於九十二年六月二十四日上午八時
        許為竊盜行為，同日下午二時三十分許恐嚇取財既遂，依其所犯情節與行為
        時間，核與被告九十二年五月十四日之竊盜犯行，顯有連續、牽連之裁判上
        一罪關係，而上開竊盜案件既前經臺灣桃園地方法院簡易庭於同年六月三十
        日判處有期徒刑三月，同年八月十四日確定，至九十三年一月八日易科罰金
        執行完畢，有臺灣高等法院被告全國前案紀錄表附卷可稽。從而，本件起訴
        事實附表編號一之犯行，依其行為係在九十二年六月三十日前所為，自為該
        確定判決之既判力所及，本院不得審理，然既經檢察官以連續犯之關係併予
        起訴，爰不另為該部分免訴之諭知。
      (2)至於其餘如附表二至二十之犯行，則均係在上開確定判決宣示後之行為，揆
        諸上揭判例，各該部分之行為，既係在最後審理事實法院宣示判決後始行發
        生之事實，原即非該法院所得審判，即非該判決確定力所及，並非刑事訴訟
        法第三百零二條第一款所規定之同一案件，本院自仍應依法審理並予裁判，
        併此敘明。
    (七)爰審酌被告有事實欄所載之前科紀錄（有臺灣高等法院被告全國前案紀錄表附
      卷可按），雖因本件被告之行為，係在其所受有期徒刑之執行完畢前所為，故
      依法未構成累犯，然堪證其素行確屬不佳；又被告雖坦承犯罪，然於偵、審中
      均藉口係向綽號「阿德」、「海翠」等成年男子經營之地下錢莊借錢，為渠等
      逼迫始進行竊盜、恐嚇云云。然衡以被告自始至終均未能提供該綽號「阿德」
      、「海翠」男子之真實姓名、身分、年籍等以供查察，其供述為人逼迫云云，
      即顯有可疑；而審酌被告所犯情節，其竊盜與恐嚇取財等犯行，所使用之手機
      、帳戶，多係以自己名義申請、開設，且均係自行打電話向被害人進行恐嚇、
      自行取款花用，各次犯行均具有相當高度之自主性，顯與遭人驅使之情形迥然
      有異，堪證被告僅係藉地下錢莊為托詞，冀取同情，並無可採，且益徵其犯後
      並無悛悔之心，僅意圖飾卸其刑責，殊無足取。況被告自九十二年五、六月間
      起，即已有竊盜之前科犯行；迄九十二年九月起迄十二月間，竟連續犯案多達
      二十起，所竊取之物又多為被害人賴以謀生之工具（多為自用小貨車），價值
      不斐，不僅造成被害人財物上之損失，且肇致被害人內心普遍之惶恐不安，影
      響社會秩序，形成治安亂象，對國家、社會之危害甚大等一切情狀，爰量處如
      檢察官求處之刑度如主文所示。扣案之起子一支、手套一雙、諾基亞手機一支
      （序號000000000000000）等物，均為被告所有，供犯罪使用之物，業據被告
      自白在卷，應依刑法第三十八條第一項第二款規定沒收。
    (八)末查，有犯罪之習慣或以犯罪為常業或因遊蕩或懶惰成習而犯罪者，得於刑之
      執行完畢或赦免後，令入勞動場所，強制工作，刑法第九十條定有明文。被告
      於為犯罪行為時，並無正當職業，此參酌被告歷次警訊筆錄「職業欄」之記載
      均為「無」即明。被告之父寅○○雖以「大德貿易有限公司」董事長為名，於
      九十三年六月十八日開具證明書一紙（附卷），表示被告於九十二年間，曾任
      職該公司為外務員，月薪一萬六千五百元云云，然微論該證明書係於本件言詞
      辯論終結後所開具，於本件審理終結後逕行送達本院，並未經調查程序，難為
      被告有利之證明，且開具證明之人又為被告之父，其可信度本即有疑；況依被
      告本件歷次竊盜、恐嚇取財犯行，顯均有暴利可圖，如附表所載予以統計，被
      告於九十二年十月間之犯罪所得，依現有積極證據可證之範圍，其一個月間之
      獲利即高達十六萬五千元；十一月間之所得，更合計可達二十萬元，又豈係該
      證明書所示之外務員月薪一萬六千餘元差堪比擬？足證該證明書，僅係為免於
      被告可能遭受強制工作之保安處分而有意開具之虛偽證明，並無足信。而本件
      被告之犯罪時間幾長達半年，且其於九十二年五月十四日為竊盜行為經查獲後
      ，甫經臺灣桃園地方法院檢察署檢察官聲請法院簡易判決處刑，嗣經臺灣桃園
      地方法院簡易庭於同年六月三十日判處有期徒刑三月，前已論述甚明。竟於甫
      經判決後仍連續再犯本件恐嚇取財犯行多達二十次，足見被告有犯罪之習慣，
      且前開之論罪科刑並不足以達教化、矯正之特別預防目的。依被告之性格、素
      行、所為行為之嚴重性、危險性及對於行為人未來行為之期待性，被告若未予
      強制工作，實難以期待日後得以建立正確之謀生觀念，於刑之執行完畢後重返
      社會，正常適應社會生活，爰依刑法第九十條規定，命於刑之執行完畢後，應
      予強制工作三年，以資矯正。
據上論斷，應依刑事訴訟法第二百七十三條之一第一項、第二百九十九條第一項前段
、刑法第二十八條、第五十六條、第三百四十六條第一項、第三百二十一條第一項第
三款、第五十五條、第三十八條第一項第二款、第九十條，罰金罰鍰提高標準條例第
一條前段，判決如主文。
本案經檢察官廖啟村到庭執行職務。
中　　　華　　　民　　　國　　九十三　　年　　　六　　　月　　二十一　　日
                                臺灣苗栗地方法院刑事第三庭
                                          法  官  楊台清
右正本證明與原本無異。
如不服本判決，應於送達後十日內向本院提出上訴狀 (須附繕本)，上訴於台灣高等
法院台中分院。
                                          書記官  王月香
中　　　華　　　民　　　國　　九十三　　年　　　八　　　月　　 十九 　　日
所犯法條：刑法第三百四十六條第一項
刑法第三百四十六條 (單純恐嚇罪)
意圖為自己或第三人不法之所有，以恐嚇使人將本人或第三人之物交付者，處六月以
上五年以下有期徒刑，得併科一千元以下罰金。
以前項方法得財產上不法之利益，或使第三人得之者，亦同。
前二項之未遂犯罰之。
